【裁判字號】    98,聲再,30
【裁判日期】    980527
【裁判案由】    竊盜
【裁判全文】
臺灣高等法院刑事裁定                 98年度聲再字第30號
再審聲請人
即受判決人  甲○○
上列聲請人因竊盜案件，對於本院97年度上易字第1798號，中華
民國97年12月23日第二審確定判決（第一審判決：台灣基隆地方
法院96年度易字第80號；起訴案號：臺灣基隆地方法院檢察署96
年度偵字第997號），聲請再審，本院裁定如下：
    主  文
再審及刑罰停止之聲請均駁回。
    理  由
一、聲請意旨略以：（一）原判決認定國防部聯合後勤司令部中
    華民國97年10月21日國聯後補字第097001 1462號函所述並
    無油料短少之情，不能作為聲請人有利之認定，而認定聲請
    人有犯罪事實，然本件第一審法院及二審法院刑事判決完全
    採信證人子○○、丁○○等人之證述，未審酌依常情聲請人
    以三天期間無從利用油罐車將10萬加侖油料載出營區；又依
    證人子○○之證述，認定油料短少10萬加侖，而未審酌證人
    乙○○之證述，八堵油庫油帳管理欠缺正確性之情；再者，
    聲請人於原判決聲請傳喚證人蔡宗佑、黃暐志、賴雅蓁及中
    油公司人員呂貞偅等人，以明油料短少原因及數量，惟原判
    決未予審酌聲請人調查證據之聲請，有足以影響於判決之重
    要證據漏未審究；（二）證人癸○○關於聲請人參與竊油之
    證述係出於臆測之詞，又原判決認定證人柳諳生於地檢署及
    第一審之證述內容應屬迴護聲請人之飾詞，進而認定聲請人
    犯罪事實，惟柳諳生係擔心涉偽證罪，始拒絕證言，不足為
    聲請人犯罪事實之依據。聲請人爰依刑事訴訟法第421條之
    規定聲請再審云云。
二、按法院認為無再審理由者，應以裁定駁回之，刑事訴訟法第
    434條第1項定有明文；次按按刑事訴訟法第421條規定，不
    得上訴於第三審法院之案件，除前條規定以外，其經第二審
    確定之有罪判決，如就足生影響於判決之重要證據漏未審酌
    者，亦得為受判決人之利益，聲請再審。而所謂「足生影響
    於判決」，自係指就該證據之形式觀察，毋須經調查程序，
    已顯然可認為足以動搖原確定之判決而言；又所謂「漏未審
    酌」，自係指該證據於判決前已存在，且已顯現於卷宗內為
    法院所知悉之證據而言，否則當無漏未審酌之可言。苟事實
    審法院依調查之結果，本於論理法則、經驗法則，經取捨證
    據後認定事實者，既對卷附證據資料為價值判斷，而對被告
    不利之證據採酌據為論罪之依據，至其餘與前開論罪證據不
    相容之供述，縱屬對被告有利，仍無證據價值而不採，此係
    有意不採，並非疏而漏未審酌，尚不得據為聲請再審之理由
    。
三、經查：本院97年以上易字1798後確定判決認定聲請人即受判
    決甲○○係洋明機電工程有限公司（下稱洋明公司）負責人
    ，於民國（下同）94年7月至12月間，承包國防部聯合後勤
    司令部第三地區支援指揮部北部地區油料庫八堵油料分庫（
    下稱八堵油庫）94年度「海用油池及所屬加油站油池清洗暨
    附屬設施整修工程」，工程合約規定有關油池底油抽除處理
    ，係由軍方先行調儲，無法調儲之底油則由洋明公司負責抽
    除，甲○○因見軍方監工人員並未全程在場，且營區大門之
    衛兵管制鬆散，認有機可乘，竟夥同辛○○（原名柳安生）
    、癸○○、戊○○，共同基於意圖為自己不法所有之單一犯
    意聯絡，於94年9月下旬至10月該段期間，由甲○○指揮戊○○、癸○○、辛○○等人，在八堵油庫油池清洗工程施工
    期間，先後駕駛油罐車進入八堵油庫營區內，利用清洗油池
    之機會，在編號D31至D33號油池內之部分可用軍用柴油尚未
    與底層油泥完全分離前，接續多次將可用軍用柴油連同底層
    油泥一起抽取灌入油罐車後，而共同結夥3人以上將之竊運
    載至八堵油庫營區外空地、基隆市七堵工業區某檳榔攤後方
    等處，待可用軍用柴油與油泥沉澱分離後，再抽取至現場等
    待轉運之大型油罐車，並由辛○○負責將竊得之軍用柴油販
    售予不詳地下油行，獲利約新台幣（下同）120萬元，依參
    與程度朋分花用，甲○○則分得約110萬元，因認聲請人犯
    刑法第321條第1項第4款之結夥三人以上之加重竊盜罪，係
    以：
    (一)聲請人自承為洋明公司負責人，於94年7月至12月間承包
      八堵油庫「海用油池及所屬加油站油池清洗暨附屬設施整
      修工程」，工程總價4,514,000元乙節不諱，並有偵查卷
      附工程契約（見偵查卷第201頁以下）、洋明公司執照、
      營利事業登記證可稽。又依卷附工程契約標單（調整後）
      之記載，有關油池底油抽除處理，係由軍方先行調儲，無
      法調儲之底油則由洋明公司負責抽除，油泥需以人工剷除
      方式清除，並檢附政府立案之合格事業廢棄物處理商證明
      文件及最終運棄證明（見偵查卷第248頁），則洋明公司
      有無依照合約規定抽除底油，自應依上開工程標單內容決
      之。
    (二)而於工程期間，被告夥同辛○○、癸○○及吳忠慶等人利
      用軍方未全程監工，盜取油料10萬加侖等情，亦經證人丙○○（見偵查卷第14-15頁）、證人子○○（見軍檢卷二
      第123-124頁，本院上易字第1798號卷97年12月9日審判筆
      錄第3-6頁）；證人丑○○（見軍檢卷二第133-134頁，本
      院97上易字第1798號卷97年12月9日審判筆錄第7-10頁）
      。證人即監工丁○○（偵查卷第76-77頁）、證人癸○○
      （見軍檢卷二第105頁以下、卷三第22頁，原審97年4月16
      日審判筆錄）。證人戊○○證（見軍檢卷二第129頁、卷
      三第18頁）、證人辛○○（見偵查卷第53頁以下）證述屬
      實，另有證人丁○○於偵查中證稱被告之子己○○在工程
      結束約94年12月間，曾經在網路通訊中向其表示被告將油
      池底油載出去賣，也曾當面提過這件事等語（見偵查卷第
      78頁）；及證人即聲請人之子己○○自承其親自以電腦輸
      入家書，其中記載「八堵施工前期由我完成4、5號油池清
      洗工作，您盡情的在3號油池抽油時，我在單位內斡旋解
      釋，牽絆住丁○○等所有要前來的任何人，晚上更多次與
      科長等人上酒店應酬，以換取信任及交情，我從未報帳要
      您支付，但將近200萬元的賣油所得，有多少應該是我所
      得？」、「11月中，1、2號油池又賣了近100多萬元的油
      」、「八堵賣油300多萬元的現金進帳」，甚且於軍事檢
      察官訊問時，亦證稱系爭工程進行期間，確有載運底油販
      賣情事，被告找來辛○○、戊○○、「張仔」等人，雖有
      將幫浦放在油池上面裝裝樣子，實際上是用油罐車幫浦在
      抽底油，曾於94年10至11月期間，在八堵油庫附近高速公
      路涵洞下，親眼目睹被告等人每天從早上8時30分起至晚
      間7時止，每天約有8車次油罐車駛離營區，共計3天次，
      竊油數量估計約有10萬加侖等語（見軍檢卷三第9、35、
      82 頁以下），復於原審證稱其看過兩次小油罐車從營區
      出來，將油抽到大型油罐車內等語（見原審97年3月5日審
      判筆錄第9頁）各節足佐，而劉諳昇與被告結夥3人以上竊
      盜罪，亦經臺灣嘉義地方法院以97年度易字第217號判處
      罪刑確定在案，有該案判決書在卷可稽。
    (三)對於聲請人辯稱：洋明公司完全依照合約規定進行底油抽
      除及清運，油量不可能有所短少，油料表顯示未短少，且
      縱令帳面短少，亦可能係因油池破裂變形所產生之數據誤
      差；及矢口否認利用清洗油池過程中，盜取油池內可用軍
      用柴油，所稱其均依軍方監工人員指示抽油，進出營區均
      有衛兵管制，不可能有機會偷油各節，分別引用證人乙○○（八堵油料庫分庫長）於偵查中證稱系爭工程進行期間
      並未落實每日按時量油之工作，監工丁○○亦未每日按時
      呈報監工日報表，後來經由賴雅蓁、丑○○報告得悉油池
      油量短少，原本以為是線上作業或油池設施之問題，所以
      指示丙○○、子○○暫時不要將油量短少情形登載在每日
      量油放水紀錄單上，因丑○○表示可以透過使用單位配合
      補回帳面差額，便授權丑○○處理，事後有補回帳面差額
      等語（見軍檢卷(二)第162頁以下）；及證人丙○○證稱工
      程期間發現D34號油池底部有破裂情形，是水滲進油池，
      而非油漏出去，足見系爭工程進行期間之油量確有短少情
      事，且非因油池破裂變形所致，而證人子○○在本院審理
      中證稱：發現油短少並未依實登記，等乙○○他們開會後
      即沿用前1天沒有短少的數量來紀錄，沒有紀錄短少的情
      形等語（見本院97年上易字第1798號券97年12月9日審判
      筆錄），說明每日量油放水紀錄表係因乙○○指示而未予
      登載此節，係開會後決定沿用前1日未短少之數量紀錄所
      致，及短少非因油池破裂、變形造成；另以聲請人於偵查
      中自承軍方監工丁○○於施工期間並無全程在場監工（見
      軍檢卷(三)第60頁），另證人己○○（被告之子）之證述，
      系爭工程施工順序係先清洗5號（指D35）油池，打開油池
      人孔蓋，發現內部已被中油公司抽光，所以軍方並未派人
      到場化驗，之後發現4號（指D34）油池底部破裂造成滲水
      ，僅在水面上有一層油泥，故依監工丁○○指示直接打到
      油水分離池，並未派人到場化驗（見偵查卷第179、180
      頁）、證人癸○○亦證稱其等告知軍方油池底下都是廢水
      ，要抽換才能進行清洗，故軍方人員並未派員進行化驗，
      顯見油池清洗工程期間，軍方並未落實化驗底油之程序；
      又依證人丁○○之證述，調儲底油時先由軍方自行將油池
      抽到剩下10萬加侖底油，再協調中油油罐車協助抽取底油
      ，灌入尚未清洗之油池，D31至D33這3顆油池因為中油派
      不出車，所以協調洋明公司進行調儲，作法是由洋明公司
      以油罐車直接從油池底部接油管，邊抽油邊把水抽到廢油
      池，至於抽到油罐車之油沒有辦法立刻沈澱而與水分離，
      因自己不在場，不清楚洋明公司如何處理，當時也沒有進
      行量油動作，被告事後告知以廢棄物方式處理，後來軍方
      發現油量短少，才要求被告提出證明，被告才補送卷附廢
      油回收簽收單（見原審97年4月22日審判筆錄）等情，可
      徵辛○○等人應係利用軍方監工人員並未全程在場，且未
      落實油品化驗程序之機會，以抽取底油名義，擅自將可用
      柴油抽入油罐車後載離營區等語，詳予說明聲請人上述辯
      解不可信之理由；
    (四)復以偵查卷附行政院環保署96年9月4日環署基字第096006
      7340號函暨廢潤滑油回收紀錄簽收單7紙所示，洋明公司
      於94年7月至12月該段期間交運圓重光資源運用股份有限
      公司（下稱圓重光公司）之廢油計有七次，交運數量分別
      係13,240公斤、13,290公斤、12,870公斤（以上交運日期
      均係94年9月28日）、15, 272公斤、14,100公斤、14,685
      公斤（以上交運日期均係94年10月27日）、200公升（交
      運日期94年11月19日），被告自承其上洋明公司大小章均
      係其本人蓋用，辛○○、壬○○亦供稱其上司機簽名均為
      其本人所為（見偵查卷第171頁以下），此亦為洋明公司
      向軍方提出該公司依約清運底油數量之證明。然依軍檢卷
      一所附94年9月28日監工日報表「重要事項紀錄」欄所載
      ，「本日承商備料中，未進廠（應為「場」之誤）施作」
      ，該日報表並經軍方監工、主官（管）以及洋明公司監工
      簽名確認，則洋明公司既未進場施作，何以能夠提出3紙
      94年9月28日交運廢油之簽收單？再依證人即圓重光公司
      實際負責人庚○○證稱其自92年8月間起全權負責圓重光
      公司廢油回收工作，約在94年8月間，壬○○表示要借用
      圓重光公司回收紀錄簽收單，所謂借用就是讓對方當收據
      證明，但實際上並沒有回收油料，業界稱為「借單」，一
      般行情是每4萬公斤要付12萬元，之後開過兩批簽收單，
      日期分別是94年9月28日、94年10月27日，壬○○則各支
      付4萬元、4萬4千元之酬勞，後來發現洋明公司在簽收單
      上贅蓋負責人章，94年11月19日才會在被告面前開立樣本
      供被告參考，因為是樣本，交運數量才會只開立1桶（見
      偵查卷第131頁以下），並於原審審理中再次證述上情屬
      實，且證稱圓重光公司實際上並未從洋明公司拿到任何一
      滴油（見原審97年3月5日審判筆錄第18頁），佐以證人壬○○於原審證稱其實際上並未將廢油載給圓重光公司處理
      ，係應辛○○之要求而在簽收單上簽名等語（見原審97年
      3月5日審判筆錄第16頁），顯見前揭廢潤滑油回收紀錄簽
      收單全係虛偽作假之單據，目的在於使軍方誤信洋明公司
      載出營區之油料均為廢油泥，用以掩飾其等多次載運可用
      柴油外出販售獲利之事實。
    (五)對於八堵油料庫於上揭清洗期間確有短少10萬加侖，於發
      現短少後，並未依實記載，乃沿用前1日未短少時之數量
      紀錄，且事後該短少之油料已全數補回，已如前述證人所
      述，上開統計表因短少部分未依實記載，而沿用前1日未
      短少時之數量紀錄，帳面上自未出現短少之情形，而短少
      之油料，事後業已全數補回，亦據證人乙○○、子○○、
      丑○○、黃瑋智、蔡宗佑證述在卷，迄94年11月25日量油
      放水結存數，自無油料短少情事，雖補回之方式究係由中
      油輸油時之耗損補回或艦對艦補回互有出入，但已全數補
      回，則並無不同，且事後補回之方式如何，對先前之竊油
      行為不生影響，是國防部聯合後勤司令部97年10月21日國
      聯後補字第0970011462號函及附件均不能為被告有利之認
      定。並敘明辯護人請求傳訊證人蔡宗佑、賴雅蓁以證明油
      料短少經過，並傳訊中油公司職員呂真偅乙節，惟上開證
      人均於偵查中已到庭證述明確，且本案事實已明，本院認
      無再行傳訊必要之旨。
    已憑卷存事證，本於職權對於證據之取捨，詳敘其判斷之依
    據及認定之理由，對於聲請人所辯如何不足採信，亦詳予指
    駁，核無違反經驗法則及論理法則。再審意旨所指各節，乃
    係就原確定判決之採證認事之職權行使，再事爭執，且該等
    證據均現於卷宗內為法院所知悉之證據，而為原定確定判決
    屏棄不採，其非屬刑事訴訟法第421條所指漏未審酌之重要
    證據至明。從而，聲請人據此聲請再審，自與刑事訴訟法第
    421條之規定不符。
四、綜上所述，本件再審暨停止刑罰執行之聲請，均無理由，應
    予以駁回。
五、據上論斷，應依刑事訴訟法第434條第1項，裁定如主文。
中    華    民    國    98    年    5     月    27    日
                  刑事第二十二庭審判長法  官  何菁莪
                                      法  官  洪于智
                                      法  官  江振義
以上正本證明與原本無異。
不得抗告。
                                      書記官  陳韋杉
中    華    民    國    98    年    6     月    1     日


司法院資訊處製作；財團法人民間司法改革基金會備份。
